臺灣高等法院臺中分院刑事判決
110年度上訴字第1246號

上  訴  人  
即  被  告  王馨儀


選任辯護人  吳念恒律師
上列上訴人因偽造有價證券案件，不服臺灣臺中地方法院109年
度訴字第1462號中華民國110年4月6日第一審判決（起訴案號：
臺灣臺中地方檢察署109年度偵字第11324號），提起上訴，本院
判決如下：
    主  文
原判決關於沒收追徵犯罪所得部分撤銷。
其餘上訴駁回。
王馨儀緩刑肆年。
    犯罪事實
一、王馨儀於民國107年8月6日，在臺中市豐原區圓環北路「85
    度C咖啡店」借款新臺幣（下同）10萬元予陳清龍，並要求
    陳清龍應交付空白支票擔保借款債務，陳清龍遂將已徵得柳
    國份同意而由柳國份在發票人欄用印之臺中市○○區○○○
    ○號FA0000000號空白支票1張交予王馨儀，並應王馨儀要求
    在支票背面簽名以示負保證責任，陳清龍於107年8月8日以
    其申設之合作金庫商業銀行帳號0000000000000號帳戶（下
    稱甲帳戶）轉帳10萬元至王馨儀使用之玉山商業銀行（下稱
    玉山銀行）帳號000000000000號帳戶（申請人為王馨儀之女
    陳智瑀，下稱乙帳戶）返還借款，王馨儀乃於同日以通訊軟
    體LINE通知陳清龍可取回上開空白支票，惟陳清龍其後向王
    馨儀索還上開空白支票時，王馨儀又以柳國份尚積欠其債務
    為由拒絕返還。詎王馨儀明知上開空白支票上之發票日、金
    額未曾填載完成，為尚未完成發票行為之無效票據，因柳國
    份積欠其債務未清償，竟基於意圖供行使之用而偽造有價證
    券及變造私文書以行使之犯意，未經柳國份、陳清龍之同意
    或授權，於108年10月28日，在國泰世華商業銀行（下稱國
    泰世華銀行）某分行，在上開空白支票發票日欄位虛偽填載
    「108年10月31日」、在金額欄位虛偽填載「叁拾萬元正」
    ，完成偽造屬有價證券之支票1張（詳附表所示，下稱系爭
    支票），同時使上開支票背面之「陳清龍簽名保證」之私文
    書性質變成「陳清龍背書」而變造私文書後，持系爭支票透
    過國泰世華銀行向臺中市外埔區農會提示付款而行使，得款
    30萬元，足以生損害於柳國份、陳清龍及臺中市外埔區
    農會支票管理之正確性。
二、案經陳清龍訴由臺灣臺中地方檢察署檢察官偵查起訴。
    理    由
壹、證據能力
一、按被告以外之人於審判外之言詞或書面陳述，除法律有規定
    者外，不得作為證據，刑事訴訟法第159條第1項固有明文。
    惟被告以外之人於審判外之陳述，經當事人於審判程序同意
    作為證據，法院審酌該言詞陳述或書面陳述作成時之情況，
    認為適當者，亦得為證據；當事人、代理人或辯護人於法院
    調查證據時，知有上開刑事訴訟法第159條第1項不得為證據
    之情形，而未於言詞辯論終結前聲明異議者，視為同意作為
    證據，刑事訴訟法第159條之5亦有明文。查本案以下所引各
    項對被告以外之人於審判外之陳述，經檢察官、被告及辯護
    人同意作為證據（見本院卷第71至72頁），迄至本院言詞辯
    論終結前復均未聲明異議，本院審酌該等陳述並無證明力顯
    然過低之情事，依各該陳述作成時之狀況，並無不適當或顯
    不可信之情形，且與待證事實具有關聯性，認為以之作為證
    據應屬適當，均有證據能力。
二、關於非供述證據之物證，或以科學、機械之方式，對於當時
    狀況所為忠實且正確之記錄，性質上並非供述證據，均應無
    傳聞法則規定之適用；如該非供述證據非出於違法取得，並
    已依法踐行調查程序，即不能謂無證據能力（最高法院97年
    度台上字第1401號、97年度台上字第6153號、97年度台上字
    第3854號判決要旨參照）。本案判決以下引用之非供述證據
    ，固無刑事訴訟法第159條第1項規定傳聞法則之適用，然經
    本院於審理時依法踐行調查證據程序，與本案待證事實具有
    自然之關聯性，且無證據證明係公務員違法取得之物，依法
    自得作為證據。
貳、認定犯罪事實所憑之證據及理由
一、訊據上訴人即被告（下稱被告）王馨儀於本院準備程序及審
    理時均坦承上開犯罪事實及罪名不諱。至其於原審雖僅坦認
    其有於上開時、地出借告訴人陳清龍10萬元而取得柳國份在
    發票人欄位簽名及告訴人陳清龍在票背簽名之空白支票擔保
    債務；並於收取告訴人陳清龍所匯10萬元後以LINE通知告訴
    人陳清龍可取回該空白支票；及於上開時、地在該空白支票
    發票日、金額欄位分別填載「108年10月31日」、「叁拾萬
    元正」，持系爭支票透過國泰世華銀行提示付款等情，而矢
    口否認有何偽造有價證券、行使變造私文書之犯行，辯稱：
    陳清龍並非自己有資金需求，而係代替其姐陳吟姬之前夫柳
    國份前來借款，我與陳清龍、陳吟姬嗣後於107年8月13日在
    上開「85度C咖啡店」碰面，陳清龍、陳吟姬向我說可繼續
    占有該空白支票以擔保柳國份積欠我之債務，嗣後我與柳國
    份約定按月償還債務，柳國份授權我於無法遵期履行約定時
    ，可填載該空白支票云云，於本院審理期間亦供述：因為我
    沒有證據可以證明柳國份授權我填寫，所以我願意認罪云云
    。被告辯護人於原審以：被告與柳國份間本存在諸多債務，
    柳國份曾經利用支票作為債務擔保，亦曾陸續交付多張空白
    支票予被告，若系爭支票未獲柳國份授權填載，對被告而言
    即無用處，柳國份已證稱交付多張空白支票予被告就是作為
    擔保向被告借款，柳國份對被告之要求只能答應，足證柳國
    份有授權被告填載本件空白支票之事實；於本院則以：被告
    犯後已坦承認錯，並願意賠償告訴人陳清龍47萬元，請求給
    予緩刑宣告等語，資為辯護。
二、經查：
  ㈠被告於偵訊、原審及本院均坦認其有於上開時、地出借告訴
    人陳清龍10萬元而取得柳國份在發票人欄位簽名及告訴人陳
    清龍在票背簽名之空白支票擔保債務，並於收取告訴人陳清
    龍所匯10萬元後以LINE通知告訴人陳清龍可取回該空白支票
    ；嗣於上開時、地在該空白支票發票日、金額欄位分別填載
    「108年10月31日」、「叁拾萬元正」，持系爭支票透過國
    泰世華銀行提示付款等情（見臺灣臺中地方檢察署109年度
    他字第653號卷《下稱109他653卷》第65、144至145、159頁；
    原審卷第63至64、213頁；本院卷第70至71、95至96頁），
    核與告訴人陳清龍於偵訊及原審審理時（見109他653卷第64
    至67、144、159至160頁；原審卷第185至197頁）、證人柳
    國份於偵訊及原審審理時（見109他653卷第158至160頁；原
    審卷第199至203頁）證述情節均大致相符，且有：⑴系爭支
    票正背面影本（見109他653卷第13頁）；⑵甲帳戶存摺封面
    及內頁影本（見臺灣臺中地方檢察署109年度偵字第11324號
    卷《下稱109偵11324卷》第15頁；109他653卷第7至9頁）、交
    易明細表（見109偵11324卷第19頁）；⑶玉山銀行109年5月5
    日玉山個(集中)字第109004677號函及檢附乙帳戶個人資料
    （見109偵11324卷第25至26頁）、被告己身一親等資料查詢
    結果（見109偵11324卷第27頁）；⑷告訴人與被告107年8月8
    日LINE交談畫面（見109他653卷第11頁）附卷可稽，是上開
    被告坦認情節，可認為真實。
　㈡至被告於原審及本院審理期間一度雖均辯稱其有與柳國份約
    定按月償還柳國份所欠債務，並就本件空白支票具體約定若
    柳國份無法遵期清償債務，授權其可填寫該空白支票云云。
    然：
  ⒈被告於原審準備程序先辯稱：我是於108年10月中旬至柳國份
    之公司追索約1,800多萬元債務，要求柳國份先開12張遠期
    支票給我，按月還我30萬元，柳國份稱辦不到，我就與柳國
    份約定就我當時持有之柳國份所出具支票授權我自行填載去
    行使以清償，我認為這樣的授權約定自然包含到系爭支票云
    云（見原審卷第92頁），後改辯稱：我是於108年年初在柳
    國份之公司與柳國份就系爭支票做具體、個別授權約定云云
    （見原審卷第93頁）；於原審審理時改辯稱：我是於108年1
    0月中旬去找柳國份，要求柳國份再開立1年或2年之遠期支
    票，柳國份稱支票回籠率不夠而拒絕，說反正我那裡還有系
    爭支票，遂與我約定如未履行清償約定，視同債務一次到期
    ，授權我填寫系爭支票云云（見原審卷第214頁）。綜觀被
    告前後辯解，有關其究竟係何時獲得被害人柳國份授權填載
    系爭支票、柳國份係概括授權或特別針對系爭支票授權等節
    ，前後不符，其所辯本難憑採。甚且被告於偵訊時係辯稱：
    因為柳國份無法開足額支票擔保借款，我就將本件空白支票
    留下來，並要求柳國份開出1,100多萬之支票來交換，至少
    於108年10月31日前還30萬元，不然就要將本件空白支票寫3
    0萬去兌現，我認為這樣就是柳國份同意云云（見109他653
    卷第65、145頁至160頁），並未主張被害人柳國份有具體約
    定授權其可填載本件空白支票。
  ⒉證人柳國份已於偵訊時證稱：系爭支票發票人是我的印章，
    我未同意將系爭支票作為自己或所經營公司債務擔保，未與
    被告有約定授權被告填載系爭支票兌現等語（見109他653卷
    第158至160頁）；於原審審理時證稱：陳清龍有向我借支票
    ，我不知道陳清龍借票之用途，我基於信任而出借，陳清龍
    未向我告知要持支票向被告借款，我的想法是陳清龍將支票
    開出去，陳清龍自己會去張羅錢來軋這張支票，我就是借票
    給陳清龍，放心讓陳清龍自己處理，我未有與被告協商每月
    還款若沒還被告就可以拿本件空白支票兌現之事，我於108
    年間，並無與被告就系爭支票繼續占有或如何使用而接觸或
    達成任何協議，我是後來才知道支票遭被告填載提領30萬元
    等語（見原審卷第199至204、206至207頁）。證人陳吟姬於
    偵訊時證稱：被告在兌現系爭支票前告訴我她已自行開立金
    額30萬元之支票，押10月31日之日期，要我準備好讓她兌現
    ，我向被告說本件空白支票不是我、柳國份或公司所開立，
    亦無同意她可填寫金額及日期去兌現，但被告仍堅持要開立
    30萬元作為欠款之抵償等語（見109他653卷第142至144頁）
    。參以卷附陳吟姬與被告108年10月28日至108年11月12日LI
    NE交談畫面（見109他653卷第75至79、169至177頁），可見
    被告傳送「剛才已嘎一張30萬10/31支票，提早跟你說，以
    便你們準備」、「你們不處理，我只好先領30回來」、「我
    用空白支票領30，之前每月要還15及12，領30並不過份」、
    「如果你們沒欠我半毛錢，我領30萬是我錯。空白支票給我
    ，數字就是讓我填，否則你們不要給空白支票，這是你們自
    己的問題」等訊息予陳吟姬，陳吟姬則回以「我們有開10/3
    1 30萬的票嗎」、「但我們沒開」等語。衡諸常情，設若被
    告確有於108年年初或108年10月中旬已與被害人柳國份就本
    件空白支票具體約定授權被告可填載，則被告面對陳吟姬之
    質疑，自可明確告知陳吟姬其已獲得被害人柳國份授權，而
    非以上開言詞主張其基於債權人地位有權利自填支票抵償債
    務。綜上，被告辯稱其事先已獲得被害人柳國份授權可填載
    本件空白支票云云，已不可採。
  ⒊被告及辯護人雖一貫主張被告與被害人柳國份間長期存在借
    款債務、開立支票擔保之交易習慣，可見本件實際係被害人
    柳國份向被告借貸，故被害人柳國份確有授權被告填載系爭
    支票云云，並舉出被害人柳國份已在發票人欄位用印之臺中
    市外埔區農會支票影本（見原審卷第103至111、159至161頁
    ）以佐其說。惟縱然被告與被害人柳國份間存在借款及開立
    支票擔保之交易習慣，本無從據此事實逕而論斷本件借貸存
    在於被告與被害人柳國份間，更無從推論被害人柳國份授權
    被告填載系爭支票之事實存在，辯護人之主張本無邏輯及經
    驗上之必然性。況證人柳國份於原審審理時證稱：辯護人所
    舉支票有填金額沒填日期，是被告要求這樣做擔保，被告認
    為這樣對她有保障，我持票向被告借錢，一般不會請陳清龍
    背書等語（見原審卷第205頁）明確，核與被告於原審審理
    時供稱：「（審判長問：除了這張本案支票之外，柳國份跟
    妳借錢有無曾經提出也沒有填載發票金額的支票跟妳借錢？
    ）沒有，但有空白日期的。（審判長問：其他柳國份或他的
    公司拿支票跟妳借錢的部分，除了本案這張支票以外，有無
    其他是由陳清龍背書的支票？）沒有」等語（見原審卷第21
    4至215頁）相符。是依被害人柳國份與被告之交易習慣，若
    有開立支票擔保借款需求之情形，被害人柳國份必會先行填
    載票面金額，且無須由其他人背書提供保證，在在與本件系
    爭支票之情形不同。再者，證人陳清龍於偵訊時證稱：柳國
    份只知道這張支票有出借來擔保，不知道會遭填寫金額兌現
    ，本件是我本人要向被告借款，我交付空白支票與柳國份債
    務無關等語（見109他653卷第64至66、159頁）；於原審審
    理時復證稱：本件是我向被告借款，被告指定要柳國份之支
    票擔保才願意借款，雙方約定還錢後，支票要還我，借款是
    私人需求，與他人無關，我還款後，被告以LINE通知我去取
    回支票，我因事未去，後來再向被告索票，被告就拒絕返還
    ，且稱柳國份積欠她的債務，我憑藉什麼要索還支票等語（
    見原審卷第185至187頁）。佐以上開告訴人與被告107年8月
    8日LINE交談畫面（見109他653卷第11頁），可見被告傳送
    文字訊息「8/6借10萬，8/8匯還10萬」、「票記得來取回」
    予告訴人陳清龍，並同時傳送其於107年8月6日與陳清龍LIN
    E對話之畫面截圖，截圖中可見被告傳送文字訊息「今天你
    們來借10萬，押一張票，明天或週五匯錢還我，再來取票回
    去」予告訴人陳清龍等情，被告於原審準備程序亦坦認上開
    傳送內容有關「10萬元」部分即係指本件借貸10萬元、還款
    10萬元；有關「票」部分即係指本件空白支票等語（見原審
    卷第64至65頁）。綜上均足徵本件係告訴人陳清龍本於自身
    名義向被告借款，被告係與告訴人陳清龍約定將本件空白支
    票僅作為擔保告訴人陳清龍所洽借10萬元債務無訛，與被害
    人柳國份積欠被告債務之事並無關連。從而，被告及辯護人
    上開主張，亦委無足採。
  ㈢由上可知，被告未得被害人柳國份授權或同意，擅自填載系
    爭支票而行使，致使被害人柳國份負擔票據發票人之責，並
    使告訴人陳清龍因被告偽造系爭支票行為，致使其原於系爭
    支票背面簽名保證成為票據上背書，因而負擔票據上背書人
    責任，以上均足以生損害被害人柳國份及告訴人陳清龍，並
    害及臺中市外埔區農會支票管理之正確性，已臻明確。
三、綜上所述，被告於原審及本院一度否認犯罪所持之辯解均要
    無可信，其辯護人於原審所持辯護意旨亦無從為被告之有利
    認定，自仍應以被告於本院準備程序及審理時所為認罪之自
    白較堪採信。本件事證業臻明確，被告犯行洵堪認定，應依
    法論科。
參、新舊法之比較適用
    查被告行為後，刑法第201條第1項規定固於108年12月25日
    修正公布施行，並於108年12月27日生效，惟修正後規定僅
    係將依刑法施行法第1條之1第2項規定換算之罰金數額結果
    明定於刑法，其構成要件及法律效果均無變更，非屬刑法第
    2條第1項所稱之「法律有變更」，應依一般法律適用原則，
    適用裁判時法即修正後規定，先予敘明。
肆、論罪科刑部分
一、按支票應記載一定之金額及發票年、月、日；欠缺該應記載
    事項者，其支票無效，票據法第125條第1項第2款、第7款、
    第11條第1項前段定有明文。而所謂「偽造」有價證券，係
    指本無其內容，或內容尚未完備，或其內容之效力已失，經
    無製作權人之製作，使發生有價證券效力之行為而言（最高
    法院96年度台上字第778號、106年度台上字第2697號判決意
    旨參照）。查系爭支票，原未填載金額、發票日期，依前述
    規定，係屬無效之票據，被告未獲發票人即被害人柳國份之
    授權或同意，擅自填寫金額、發票日期，使原本欠缺票據絕
    對必要記載事項而無效之支票，成為內容記載完備而發生票
    據之效力，自屬偽造有價證券之行為。又告訴人陳清龍在本
    件空白支票背面簽名，本僅欲表彰其保證本件10萬元借款之
    意，惟因被告完成偽造有價證券後，告訴人陳清龍在票背之
    簽名已成為背書，在票據法上係表示對支票負擔保責任之意
    思，其私文書性質已有所變更，是被告此部分所為亦屬變造
    私文書行為。故核被告所為，係犯刑法第201條第1項之偽造
    有價證券罪及同法第216條、第210條之行使變造私文書罪。
    公訴意旨雖漏論行使變造私文書罪部分，然此部分與偽造有
    價證券罪部分具想像競合之裁判上一罪關係（詳下述），為
    起訴效力所及，原審、本院並均於審理時一併諭知此部分法
    條使公訴人、被告及辯護人得為辯論，已無礙於被告防禦權
    行使，本院自得併予審理，附此敘明。
二、被告行使偽造有價證券之低度行為，為偽造有價證券之高度
    行為所吸收，不另論罪；被告變造私文書之低度行為，則應
    為行使之高度行為所吸收，不另論罪。
三、又被告行使偽造之有價證券，透過國泰世華銀行提示付款，
    本即含有詐欺之性質，故不另論以詐欺取財或詐欺得利罪。
四、被告以一填載金額、發票日期之行為，同時犯偽造有價證券
    罪及行使變造私文書罪，為想像競合犯，應從一重之偽造有
    價證券罪處斷。
五、按刑之量定，為求個案裁判之妥當性，法律固賦予法院裁量
    權，但此項裁量權之行使，除應依刑法第57條規定，審酌行
    為人及其行為等一切情狀，為整體之評價，並應顧及比例原
    則與平等原則，使罪刑均衡，輕重得宜，以契合社會之法律
    感情。刑法第59條規定犯罪之情狀可憫恕者，得酌量減輕其
    刑，其所謂「犯罪之情狀」，與同法第57條規定科刑時應審
    酌之一切情狀，並非有截然不同之領域，於裁判上酌減其刑
    時，應就犯罪一切情狀（包括第57條所列舉之10款事項），
    予以全盤考量，審酌其犯罪有無可憫恕之事由（即有無特殊
    之原因與環境，在客觀上足以引起一般同情，以及宣告法定
    低度刑，是否猶嫌過重等等），以為判斷。查被告所犯刑法
    第201條第1項之偽造有價證券罪，法定本刑為3年以上10年
    以下有期徒刑，並得併科9萬元以下罰金，刑度甚重，本院
    審酌告訴人陳清龍所交付之支票，雖未填載金額、發票日，
    但已有發票人柳國份真正之蓋章，被告未經被害人柳國份同
    意或授權，擅自填載金額、發票日，使之成為有效之有價證
    券，所為雖屬不該，然其動機乃為抵償被害人柳國份積欠之
    債務，惡性尚非重大，且相較於冒用他人名義在空白支票上
    偽造發票人簽名等偽造行為，犯罪情節較為輕微，又本案偽
    造之支票僅1張，自其犯案情節觀之，倘仍遽處以法定本刑
    之最低刑度，無異失之過苛而不盡情理，不免予人情輕法重
    之感，且難謂符合罪刑相當性及比例原則，更無從與欲藉行
    使偽造有價證券詐取不法利益、擾亂金融秩序之惡行有所區
    隔，是其犯罪情狀相較於法定之重刑，在客觀上足以引起一
    般人之同情，情節尚堪憫恕，爰依刑法第59條規定，就被告
    所犯偽造有價證券罪，酌量減輕其刑。
伍、本院之判斷
一、上訴駁回部分（犯罪所得以外部分）
　㈠原審認被告本案犯罪事證明確，適用刑法第201條第1項、第2
    16條、第210條、第55條（漏繕前段，應予補充即足）、第5
    9條、第205條、刑法施行法第1條之1第1項等規定，並以行
    為人之責任為基礎，審酌「被告為本件偽造有價證券犯行，
    欠缺法治觀念，所為殊值非難，又犯後否認犯行之態度，兼
    衡所偽造有價證券之張數及金額及其犯罪之動機、目的、手
    段，及其在本院審理自陳家庭成員、經濟狀況（見本院卷第
    221頁）」等一切情狀，量處如原審判決主文所示之刑。暨
    認「㈠按偽造之有價證券，不問屬於犯人與否，沒收之，刑
    法第205條定有明文。如附表所示支票，係偽造之有價證券
    ，爰依刑法第205條之規定諭知沒收。至變造之私文書部分
    ，雖屬因犯罪所生之物，然既附著於支票上，於沒收有價證
    券時一併沒收，自無庸再依刑法第38條第2項前段諭知沒收
    。」經核所為認事用法均無不當，量刑亦屬妥適。被告上訴
    意旨以請求從輕量刑為由，指摘原判決不當，為無理由，其
    上訴應予駁回。
  ㈡末查，被告前未曾因故意犯罪而受有期徒刑以上刑之宣告，
    此有其臺灣高等法院被告前案紀錄表在卷可按，其係初犯，
    因一時短於思慮，致罹刑典，固有未當，惟其於本院審理期
    間終能承認錯誤、坦承罪名，並願意依照告訴人陳清龍之請
    求賠償其47萬元，雖告訴人陳清龍表示當初談的和解金額確
    實為47萬元，但被告必須要先與被害人柳國份對帳、釐清他
    們的債務關係，方願意接受被告之賠償（見本院卷第90、91
    頁），惟告訴人陳清龍於偵訊及原審審理時已迭次指證述系
    爭支票與被害人柳國份無關，是其個人向被告借用金錢所出
    具之擔保，均如前述，而被害人柳國份於原審審理時業已表
    示對於被告本案並不提出任何告訴（見原審卷第65頁），是
    以，告訴人陳清龍堅持以被告應先與被害人柳國份對帳、釐
    清債權債務關係為由，否則不願意與被告和解，顯係以與本
    案無關之事項作為接受和解條件之前提，以致為被告所未能
    接受。本院審以被告於110年8月19日審理期日已當庭提出告
    訴人陳清龍所要求之現金47萬元欲予賠償，已見被告確有與
    告訴人陳清龍之誠意，辯護人並表示如果告訴人陳清龍不收
    該筆款項，被告會以其他方式交給他（見本院卷第91頁），
    事後復將該47萬元匯款至陳清龍設於合作金庫銀行豐原分行
    帳號0000000000000號帳戶內，此有國泰世華商業銀行110年
    8月20日匯出匯款憑證1份在卷可按，堪認被告已盡其可能達
    成告訴人陳清龍之請求，並完全給付告訴人陳清龍所要求之
    損害賠償金額，彌補因其本案所造成之損害，而已有悔過之
    具體態度，其經此偵審教訓當益知戒慎而無再犯之虞，本院
    認原審所為宣告刑以暫不執行為適當，爰併予緩刑，以啟自
    新。
二、撤銷改判部分（犯罪所得）
    按刑法第38條之1第1項前段、第3項雖規定，犯罪所得，屬
    於犯罪行為人者，沒收之，於全部或一部不能沒收或不宜執
    行沒收時，追徵其價額，然同條第5項亦規定：犯罪所得已
    實際合法發還被害人者，不予宣告沒收或追徵。查被告因行
    使系爭支票而獲付款30萬元，固屬被告之犯罪所得，惟告訴
    人陳清龍與被告於本院調解時，雙方達成由被告賠償47萬元
    予告訴人陳清龍作為和解賠償之意思，此經被告、告訴人陳
    清龍及告訴代理人簡士袲律師於本院準備程序、審理時均供
    述明確（見本院卷第71、72、90、91頁），雖告訴人陳清龍
    以被告必須先與柳國份對帳、釐清債務為由，不願收受被告
    於本院審判期日當庭所交付之47萬元現金，然事後被告已將
    該筆47萬元現金匯款至告訴人陳清龍設於合作金庫銀行豐原
    分行帳號0000000000000號帳戶內，此有國泰世華商業銀行
    匯出匯款憑證1份在卷可按，告訴人陳清龍既向被告請求47
    萬元之賠償，被告已依與告訴人陳清龍原調解之內容如數給
    付，而生犯罪所得已實際合法發還告訴人陳清龍，故此部分
    犯罪所得不應予沒收追徵。原審未及審酌被告於本院審理期
    間已賠償告訴人陳清龍47萬元此一情節，以致沒收追徵被告
    本案犯罪所得，尚有未洽，應由本院將此沒收追徵犯罪所得
    部分予以撤銷，並為不予沒收追徵之諭知。
據上論斷，應依刑事訴訟法第368條、第369條第1前段、第364條
、第299條第1項前段，刑法第74條第1項第1款、第38條之1第5項
，判決如主文。
中　　華　　民　　國　　110 　年　　9 　　月　　9 　　日
            刑事第九庭  審判長法　官　紀　文  勝
                              法　官　廖  健  男
                              法　官　賴  妙  雲       
以上正本證明與原本無異。
如不服本判決應於收受送達後20日內向本院提出上訴書狀，其未
敘述上訴之理由者，並得於提起上訴後20日內向本院補提理由書
（均須按他造當事人之人數附繕本）「切勿逕送上級法院」。因
疫情而遲誤不變期間，得向法院聲請回復原狀。

                              書記官  林  玉  惠
　　　　　　　　　　　　　　　 
中　　華　　民　　國　　110 　年　　9 　　月　　9 　　日
【附錄本案論罪科刑法條】

刑法第201條第1項
意圖供行使之用，而偽造、變造公債票、公司股票或其他有價證
券者，處3年以上10年以下有期徒刑，得併科9萬元以下罰金。

刑法第210條
偽造、變造私文書，足以生損害於公眾或他人者，處5年以下有
有期徒刑。

刑法第216條
行使第210條至第215條之文書者，依偽造、變造文書或登載不實
事項或使登載不實事項之規定處斷。

附表
編號 票據號碼 發票日 金額 發票人 付款人  1 FA0000000號 108年10月31日 新臺幣30萬元 柳國份 臺中市外埔區農會